【裁判字號】    90,訴,54
【裁判日期】    900430
【裁判案由】    損害賠償
【裁判全文】
臺灣士林地方法院民事判決  九十年度訴字第五四號
    原      告  乙○○
    被      告  甲○○
右當事人間損害賠償事件，本院判決如左：
    主    文
被告應給付原告新台幣貳拾萬元及自民國九十年一月十七日至清償日止，按週年利率
百分之五計算之利息。
原告其餘之訴駁回。
訴訟費用由被告負擔四分之一，餘由原告負擔。
本判決第一項於原告以新台幣柒萬元為被告供擔保後，得為假執行。
原告其餘假執行之聲請駁回。
    事    實
甲、原告方面：
  一、聲明：
      被告應給付原告新台幣（下同）八十萬元及自起訴狀繕本送達之翌日起至清償
      日止，按週年利率百分之五計算之利息。並陳明願供擔保請准宣告假執行。
  二、陳述：
    （一）被告甲○○明知原告之夫賴建興係有配偶之人，竟基於概括之犯意，自民
          國八十八年三月十五日起至同年八月間止，連續在新竹市某不知名之汽車
          旅館、台北市陽明山之馬槽花藝村、台北縣汐止市之佳豪汽車旅館及汐鄉
          汽車旅館等地，與原告之夫賴建興多次相姦，被告之行為已嚴重破壞原告
          家庭圓滿安全及幸福之權利，並造成原告精神上之痛苦，原告更因無法承
          受此打擊，曾於八十九年八月十九日服用感冒藥加米酒自殺，雖經家人迅
          速送醫急救，始未釀悲劇發生，然原告身心均已造成不可磨滅之傷害，爰
          依侵權行為之規定，請求被告賠償原告精神上損害八十萬元。
    （二）對被告抗辯之陳述：
          原告於八十九年三月初，方知被告與原告之夫相姦之事實，並非如被告所
          辯於八十八年四月即已知悉。而原告係依侵權行為之規定訴請被告賠償精
          神上損害，故依民法第一百九十七條之規定「因侵權行為所生之損害賠償
          請求權，自請求權人知有損害及賠償義務人時起，二年間不行使而消滅，
          自有侵權行為時起，逾十年者亦同」，是原告之損害賠償請求權尚未罹於
          二年之時效，被告以刑事訴訟法第二百三十七條所定刑事告訴期間六個月
          之限制作為抗辯，並不足採；又被告聲稱自己為受害人而非加害人，甚至
          指原告為加害人，而將一切過錯推諉予原告之夫，毫無懺悔之心，更令人
          難以原諒，因此請求被告應賠償原告八十萬元之精神上損害。
  三、證據：提出各類所得扣繳暨免扣繳憑單影本。
乙、被告方面：
  一、聲明：原告之訴駁回。
  二、陳述：
    （一）原告於八十八年四月間，已知其夫賴建興與被告之通姦行為，其夫並已於
          同年六月間向原告坦承，而原告其後並已原諒其夫與被告之通姦行為，而
          撤回刑事相姦罪之告訴，故原告應不可向被告請求賠償，況且，原告之夫
          亦破壞被告之家庭，而造成被告之痛苦，原告其更以電話騷擾被告，因而
          造成被告精神及身體上之傷害，又被告於八十八年六月份懷孕生產及於產
          後期間，頻頻遭原告以電話、信件及傳真文件等方式之騷擾，造成被告精
          神上及家庭生活相當大困擾，被告更因此在產後，產生嚴重憂鬱症現象，
          整整餘月未曾闔眼，精神日漸耗弱，經由家人協助送醫治療後，始日漸恢
          復，然此事件已對被告身體及精神上造成不可磨滅之傷害及打擊，因此原
          告之請求並無理由。
    （三）被告目前育有一子及一女均尚年幼而待扶養，每月就兒女托育費用之支出
          即所費不貲，且由於被告夫之所得僅足供負擔每月家中房貸及管理費等支
          出，其餘每月生活開銷如水費、電費、電信費及保險費等，亦均賴被告負
          擔支出，又被告現正懷孕待產在即，待新生子女出生後，家庭經濟負擔復
          將更加拮据，因此以被告每月二萬二千五百元之薪資，實無力負擔原告所
          主張之損害賠償。
    （四）由於原告於八十八年六月間已確知被告與其夫通姦之事實，然卻未依刑事
          訴訟法第二百三十七條之規定，於原告知悉被告犯罪時起六個月內向被告
          起訴，惟卻於其後始據以訴請被告損害賠償，是因此原告之主張於法未合
          。
  三、證據：提出臺灣士林地方法院檢察署不起訴處分書、醫療費用收據、公司請假
      卡、中華電信公司轉帳代繳電信費收據、書信、卡片及傳真文件、各類所得扣
      繳暨免扣繳憑單影本。
丙、本院依職權向臺灣士林地方法院檢察署調閱本院八十九年易字第八四四號刑事卷
    、台灣士林地方法院檢察署八十九年度他字第五五三號、八十九年度偵字第六七
    三三號卷。
    理      由
一、本件原告起訴主張：被告明知與原告之夫為有配偶之人，竟於八十八年三月十五
    日起至同年八月間止，與原告之夫多次相姦，被告行為嚴重破壞原告家庭圓滿安
    全及幸福之權利，並造成原告精神上痛苦，原告更因此打擊而自殺，其後雖得獲
    救，然確已造成原告身心上不可磨滅之傷害，爰依侵權行為損害賠償之規定，請
    求被告賠償八十萬元之精神上損害等語；被告則以：原告於八十八年四月間，已
    知悉被告與原告之夫通姦之行為，而原告事後並對雙方囿恕，而撤回刑事告訴，
    且原告於六個月告訴期間後提起本件訴訟，訴請被告損害賠償，於法未合，況被
    告家庭亦遭原告之夫所破壞，且原告於知悉後也以各種方式對被告進行騷擾，而
    造成被告精神及身體上之傷害及痛苦，產後更出現嚴重憂鬱症現象，又被告目前
    子女尚屬年幼且家庭負擔沉重，更因懷孕待產在即，家庭經濟負擔相形拮据，因
    此僅以被告每月二萬餘元之薪資所得，對原告所主張之損害賠償請求實無力負擔
    云云，資為抗辯。
二、查原告主張：被告明知原告之夫賴建興為有配偶之人，竟於八十八年三月十五日
    起至同年八月間止，與原告之夫賴建興連續多次相姦之事實，為被告所自認，且
    經本院依職權調閱臺灣士林地方法院檢察署檢察官八十九年度他字第五五三號、
    八十九年度偵字第六七三三號偵查卷、本院八十九年易字第八四四號刑事卷宗核
    閱無誤，堪信原告之主張為真實。
三、按因故意或過失，不法侵害他人之權利者，負損害賠償責任。故意以背於善良風
    俗之方法，加損害於他人者亦同，民法第一百八十四條第一項有明文規定。又按
    社會一般觀念，如明知為有婦之夫而與之通姦，不得謂非有以違背善良風俗之方
    法，加損害於他人之故意，茍其妻確因此受有財產上或非財產上之損害，自得請
    求賠償，最高法院四十一年台上字第二七八號及五十五年台上字第二Ｏ五三號均
    著有判例可資參照。查被告明知賴建興係有婦之夫而與之相姦，已如前述，揆諸
    上開說明，被告自應賠償原告因此所受之精神上損害。至於被告辯稱：原告早於
    八十八年四月間，已知悉被告與原告之夫通姦之行為，而原告事後並對雙方行為
    加以囿恕，而撤回刑事告訴，且提起本件損害賠償之訴，已逾刑事訴訟法第二百
    三十七條所定六個月告訴期間云云。惟按刑事責任之目的，在於懲罰、教化犯人
    ，以預防犯罪、維持社會秩序，民事責任之目的則在賠償被害人之損害，以滿足
    被害人，二者並不相同，是以被害人不追究加害人之刑事責任，僅請求其賠償民
    事損害，並無不可，本件原告雖曾撤回對被告之刑事告訴，對於其提起本件民事
    訴訟尚無影響。再者，因刑事責任與民事責任有別，是以刑事告訴之告訴期間固
    為六個月，惟民事侵權行為損害賠償之請求權時效則為二年，此觀民法第一百九
    十七條第一項規定「因侵權行為所生之損害賠償請求權，自請求權人知有損害及
    賠償義務人時起，二年間不行使而消滅。自有侵權行為時起逾十年者，亦同」即
    明。查本件侵權行為發生於八十八年三月十五日至同年八月，縱認被告所辯原告
    於八十八年四月即知悉屬實，因原告於八十九年十二月一日即提起本件民事訴訟
    請求侵權行為損害賠償，其請求權顯未罹於二年之消滅時效。被告援引刑事告訴
    期間六個月之限制，辯稱原告請求逾期云云，自非可採。
四、至於被告所辯：原告之夫與其通姦，其家庭亦遭原告之夫破壞，其精神亦受痛苦
    云云，乃被告得否對原告之夫另為請求之問題，與原告無關；而被告所辯：原告
    於獲悉伊與原告之夫通姦後，長期以電話、書信騷擾伊，致伊產後憂鬱云云，乃
    被告得否另行訴請原告賠償之問題，對於原告本件損害賠償請求並無影響，併此
    指明。
五、本院審酌原告與其夫結褵三年，被告與賴建興相姦期間達五個月，對原告婚姻及
    精神之影響，並審酌原告每月收入約二萬八千元至三萬三千元，被告每月收入約
    二萬五千元，有兩造提出之扣繳憑單可參，而被告主張已有二子待撫育，又即將
    臨盆之事實，復為原告所不爭執，堪認被告資力不豐，原告請求被告賠償精神上
    損害八十萬元實屬過高，應以二十萬元為相當。從而，原告請求被告給付二十萬
    元及自起訴狀繕本送達被告之翌日即九十年一月十七日起至清償日止，按週年利
    率百分之五計算之法定遲延利息，即屬有理，應予准許。逾此數額之請求，為無
    理由，應予駁回。
六、原告陳明願供擔保，聲請宣告假執行，經核其勝訴部分，合於法律規定，爰酌定
    相當之擔保金額准許之；至原告敗訴部分，其假執行之聲請因訴之駁回已失所附
    麗，應併予駁回。
七、據上論結，本件原告之訴為一部有理由，一部無理由，依民事訴訟法第七十九條
    但書、第三百九十條第二項，判決如主文。
中      華      民      國    九十      年      四      月    三十      日
                                    臺灣士林地方法院民事第三庭
~B法      官  洪慕芳
右為正本係照原本作成。
如對本判決上訴須於判決送達後廿日內向本院提出上訴狀。
中      華      民      國    九十      年      五      月      三      日
~B法院書記官  周霙蘭


司法院資訊處製作；財團法人民間司法改革基金會備份。
